【裁判字號】    99,交上易,123
【裁判日期】    990511
【裁判案由】    過失傷害
【裁判全文】
臺灣高等法院刑事判決               99年度交上易字第123號
上  訴  人  臺灣板橋地方法院檢察署檢察官
被      告  乙○○
上列上訴人因被告過失傷害案件，不服臺灣板橋地方法院99年度
交易字第89號，中華民國99年3 月15日第一審判決（起訴案號：
臺灣板橋地方法院檢察署98年度偵字第34076 號），提起上訴，
本院判決如下：
    主  文
上訴駁回。
    事  實
一、乙○○於民國（下同）98年10月31日晚間11時20分許，駕駛
    車牌號碼F3-8963號自用小客車，沿臺北縣板橋市○○路○段
    往光復橋方向行駛，行經臺北縣板橋市○○路○ 段與民權路
    之交岔路口時，預見行車方向之管制號誌即將由綠燈轉為紅
    燈之際，本應注意車前狀況，並隨時採取必要之安全措施，
    以防止危險之發生，而依當時天候晴、夜間有照明，且柏油
    路面乾燥、無缺陷，視距良好，並無不能注意之情事，竟疏
    於注意前方交岔路口車輛動態，貿然駛進上開交岔路口，適
    有甲○○騎乘車牌號碼K6U-817 號重型機車，由臺北縣板橋
    市○○路欲左轉進入中山路1 段方向行駛時，未遵守機車二
    段式左轉之規定，應在上開交岔路口南方待轉區停等，即逕
    由上開交岔路口之北方行人穿越道直接左轉中山路1 段，致
    使疏於注意車前狀況之乙○○駕車穿越上開交岔路口並通過
    北方行人穿越道後，在臺北縣板橋市○○路○段122號前，撞
    擊甲○○騎乘之機車，甲○○因而人車倒地，並受有右手掌
    、右足踝挫傷、擦傷之傷害。嗣經乙○○以電話報警處理，
    並留待現場向據報前來處理之臺北縣政府警察局海山分局交
    通分隊警員張宏德坦承肇事，進而接受裁判。
二、案經甲○○訴由臺北縣政府警察局海山分局移送臺灣板橋地
    方法院檢察署檢察官偵查起訴。
    理  由
壹、程序方面
    按被告以外之人於審判外之陳述，雖不符刑事訴訟法第 159
    條之1至第159條之4 之規定，而經當事人於審判程序同意作
    為證據，法院審酌該言詞陳述或書面陳述作成時之情況，認
    為適當者，亦得為證據；當事人、代理人或辯護人於法院調
    查證據時，知有刑事訴訟法第159條第1項不得為證據之情形
    ，而未於言詞辯論終結前聲明異議者，視為有前項之同意，
    刑事訴訟法第159條之1、第159條之5第1項、第2項分別定有
    明文。經查，本判決下列所引用之被告以外之人於審判外之
    陳述或非供述證據，檢察官、被告於本院言詞辯論終結前均
    未聲明異議，本院審酌上開證據資料製作時較無人情施壓或
    干擾，亦無不當取供，及證明力明顯過低之瑕疵，認以之作
    為證據應屬適當，故揆諸前開規定，認前揭證據資料有證據
    能力，合先敘明。
貳、實體方面
一、訊據被告固坦承於上揭時地，駕駛上開自用小客車撞擊告訴
    人甲○○騎乘之機車，致甲○○人車倒地而受傷之事實不諱
    ，但矢口否認有被訴過失傷害之犯行，辯稱：伊當時通過馬
    路有看燈號是綠燈，就一直往前開，不曉得燈號有無變換，
    後來伊有去車禍現場算過，黃燈變紅燈的時間約2 秒而已；
    伊當時有注意車前狀況，並沒有加速搶黃燈通過路口，當時
    是被害人從左前方騎車衝過來，伊沒有看到，而且伊當時也
    已經通過路口了，所以本件車禍發生，伊並沒有過失云云。
    經查：
(一)、被告於上揭時地駕駛上開自用小客車撞擊告訴人甲○○騎乘
    之機車，致甲○○人車倒地而受傷之事實，業據被告於警詢
    、偵查及本院審理中均供承在卷，並經證人即告訴人甲○○
    於警詢、偵查中指證綦詳（臺灣板橋地方法院檢察署98年度
    偵字第34076號偵查卷第6頁至第8 頁、第37、38頁），復有
    道路交通事故調查表(一)、(二)、現場圖、談話紀錄表及車禍現
    場、車損照片等件在卷（同上卷第10頁至第13頁、第17頁至
    第25頁）可稽。又告訴人甲○○確因本件車禍而受有右手掌
    、右足踝挫傷、擦傷之傷害，亦有板橋中興醫院特種診斷證
    明書附卷（同上卷第9頁）足憑。
(二)、被告雖就本件車禍否認有何過失，並以前揭情詞置辯。惟查
    ：
  1.本件檢察官於偵查中指揮檢察事務官勘驗案發現場監視器錄
    影畫面，勘驗結果略為：「在被告（駕駛之車輛）之前，該
    路口均陸續有車輛通過，然被告前一台車行經路口時，約過
    五秒之間，均無任何車輛再通過路口，當可推論被告通過路
    口之前燈號已產生變化；且被告（駕駛之車輛）剛通過路口
    時即撞上告訴人（騎乘之機車），又被告剛通過路口之際，
    已有垂直方向車道之車輛通過路口，當可推論被告（駕駛之
    車輛）行經路口時，其行向之燈號縱未變換成紅燈，亦已無
    足夠之時間通過路口，而被告仍搶快穿越路口」等語，有臺
    灣板橋地方法院檢察署勘驗筆錄及監視器錄影畫面翻拍照片
    在卷（同上卷第42頁至第44頁）可稽。則依上開勘驗結果、
    監視器翻拍照片所示，顯見被告駕駛上開自用小客車行經肇
    事地點前，其前台車行經上開交岔路口並通過行人穿越道約
    過5 秒之時間，並無車輛通過路口，且被告駕駛之自用小客
    車剛穿越上開交岔路口並通過行人穿越道時，即在肇事地點
    撞擊由民權路左轉中山路1 段之告訴人騎乘機車，及被告駕
    駛上開自用小客車剛通過路口而撞擊告訴人機車時，適有垂
    直方向即民權路由東往西方向行駛之車輛正陸續行駛通過上
    開交岔路口等情。復參以證人即告訴人甲○○於警詢時證稱
    ：伊於肇事前騎乘車號K6U-817 號機車本來停在小公園旁的
    人行道上要到中山路往台北方向，當民權路綠燈時，伊就沿
    著民權路上的行人穿越道左轉往中山路前往台北方向，行經
    肇事地點，與對方乙○○駕駛自用小客車發生碰撞而肇事等
    語；而被告於偵查中亦供述：因為上開路口蠻大的，而且伊
    車速不快，可能是伊過到一半才變燈等語（同上卷第6 頁至
    第8 頁）。是依照上開勘驗結果、監視器錄影畫面翻拍照片
    及證人甲○○、被告上開供證等情節，堪認被告駕駛自用小
    客車穿越上開交岔路口過程中，其行車方向之號誌應已變換
    成紅燈。再衡以本件案發現場之板橋市○○路○ 段與民權路
    之交岔路口範圍甚大，顯見該路口之車流量大，若被告駕駛
    上開自用小客車行經上開交岔路口南方之停止線時，即闖越
    紅燈，勢必橫越上開交岔路口，應早已受民權路其他車輛之
    阻礙而無法直行穿越該路口，是依此情形，本件尚乏證據足
    以證明被告駕駛上開自用小客車通過上開交岔路口南方之停
    止線時即有擅自闖紅燈之行為，而被告於警、偵訊及原審審
    理中均否認其有闖越紅燈之舉，並於偵查中供述：因為上開
    路口蠻大的，而且伊車速不快，可能是伊過到一半才變燈等
    語（同上卷第38頁）；再佐以本件被告駕駛自用小客車及告
    訴人騎乘機車之撞擊點係在上開交岔路口北方行人穿越道上
    方中山路1 段之車道內，並非位於該交岔路口內，則被告於
    肇事當時其行車方向之號誌將由綠燈轉變為紅燈之際駛進交
    岔路口，應堪認定。
  2.本件固無從認定被告於車禍前其駕駛上開自用小客車通過上
    開交岔路口南方之停止線時，即有擅自闖紅燈之行為，但被
    告駕駛自用小客車駛進上開交岔路口過程中，其行車方向之
    管制號誌業已變換成紅燈，有如前述，復依卷附現場圖及肇
    事現場照片所示，本件車禍現場係市區道路○路面寬廣且無
    視線障礙，而被告於警詢時亦供稱：肇事現場並無障礙物，
    伊當時行車視線良好，也有開啟車燈等語，則告訴人於肇事
    當時自被告左前側之民權路駛出左轉中山路，被告於穿越路
    口時僅須稍加注意車前狀況即可發現，並採取適當之安全措
    施，即可避免本件車禍發生，被告竟搶燈穿越上開交岔路口
    ，疏未注意其左右來車之車前狀況或前方路口車輛動態，貿
    然穿越上開路口致發生車禍，被告對本案車禍之發生，自有
    未注意車前狀況之過失，被告辯稱：其當時有注意車前狀況
    ，並沒有搶黃燈通過路口云云，應係卸責之詞，並非足採。
(三)、按汽車行駛時，駕駛人應注意車前狀況，並隨時採取必要之
    安全措施，道路交通安全規則第94條第3 項定有明文。查被
    告領有普通小型車之駕駛執照（見偵查卷附「證號查詢汽車
    駕駛人」資料），且駕駛自用小客車於上開道路上，自應注
    意上開安全規定。又被告駕車行經上開交岔路口前，既可預
    見行車管制號誌即將由綠燈轉變為紅燈，本應注意中山路及
    民權路方向之行車之車前狀況，並隨時採取必要之安全措施
    ，且依現場圖所示，被告行駛於中山路1 段內側車道，距離
    左前方即機車起駛之民權路口約八公尺等情，堪認被告應有
    充裕時間可以注意民權路之行車狀況；而本件肇事當時天候
    晴，夜間有照明，柏油路面乾燥，無缺陷及障礙物，路況與
    視距均良好，有上開道路交通事故調查報告表及車禍現場照
    片可證，被告並非不能注意及此，竟疏未注意車前狀況，貿
    然向前直行，因而肇事致甲○○受傷，則被告對本件車禍之
    發生，顯有過失。又告訴人甲○○因本件車禍而受有右手掌
    、右足踝挫傷、擦傷之傷害，有如前述，則被告之過失行為
    與甲○○之傷害間，自具有相當因果關係。另依告訴人甲○
    ○於警詢時供承：伊肇事前騎乘機車本停在小公園旁人行道
    上，當民權路綠燈時，伊就沿著民權路上的行人穿越道要左
    轉往中山路方向，行經肇事地點與被告駕駛之自用小客車發
    生碰撞而肇事等語（同上卷第7 頁），並參酌上開現場圖及
    肇事現場照片所示車禍發生情形，自堪認告訴人甲○○騎乘
    機車由臺北縣板橋市○○路欲左轉進入中山路1 段方向行駛
    時，其未遵守機車二段式左轉之規定，在上開交岔路口南方
    待轉區停等，俟中山路號誌變換綠燈時再向前行駛，逕由上
    開交岔路口之北方行人穿越道直接左轉中山路1 段，而遭被
    告駕駛之車輛撞擊，顯見告訴人甲○○對於本件車禍發生亦
    有過失，而告訴人甲○○之行為固與被告上開疏失同為本件
    車禍肇事之原因，惟刑事責任之認定，並不因被害人（告訴
    人）與有過失，而免除被告之過失責任，被害人與有過失之
    情節輕重，僅係酌定雙方民事上損害賠償責任之依據，並不
    影響被告所犯刑事責任之罪責，併此敘明。
(四)、綜上所述，被告辯稱其無過失，並非足採。本案事證明確，
    被告犯行，洵堪認定，應依法論科。
二、核被告所為，係犯刑法第284條第1項前段之過失傷害罪。查
    被告於本件車禍發生後以電話報警處理，並留待現場向據報
    前來處理之臺北縣政府警察局海山分局交通分隊警員張宏德
    坦承肇事，進而接受裁判等情，業據被告於警詢及原審審理
    中供明在卷，並有道路交通事故肇事人自首情形紀錄表乙件
    附卷可憑，為對於未發覺之罪自首而受裁判，爰依刑法第62
    條前段之規定，減輕其刑。
三、原審認被告罪證明確，依刑法第284條第1項前段、第62條前
    段、第41條第1 項前段，刑法施行法第1 條之1 規定，審酌
    被告過失程度，告訴人所受傷勢，被告與告訴人因賠償金額
    未合致而未能達成和解，兼衡被告之智識程度、告訴人所受
    損害，及告訴人對於車禍發生亦有過失，暨被告肇事後之態
    度等一切情形，量處拘役30日，並諭知如易科罰金以新臺幣
    1000元折算1 日之易科罰金折算標準。認事用法，核無不合
    ，量刑亦屬妥適，檢察官循告訴人之請，徒以被告尚未達成
    和解，不願認罪即認原審量刑過輕，稍嫌失據，自不足取，
    檢察官上訴為無理由，應予駁回。
據上論斷，應依刑事訴訟法第368條，判決如主文。
本案經檢察官李金定到庭執行職務。
中    華    民    國    99    年     5    月    11    日
                  刑事第三庭  審判長法  官  陳博志
                                    法  官  劉興浪
                                    法  官  許文章
以上正本證明與原本無異。
不得上訴。
                                    書記官  蔡慧娟
中    華    民    國    99    年    5     月    11    日

司法院資訊處製作；財團法人民間司法改革基金會備份。
